臺灣臺北地方法院刑事判決　　　　　　　100年度訴字第800號
公　訴　人　臺灣臺北地方法院檢察署檢察官
被　　　告　李承義
選任辯護人　楊尚賢律師
上列被告因偽證案件，經檢察官提起公訴（100年度偵字第9506
號），被告就被訴事實為有罪陳述，本院改依簡式審判程序，判
決如下：
    主  文
李承義犯偽證罪，處有期徒刑肆月。
    事  實
一、李承義自民國95年間某時起，以未經設立登記之信義期貨資
    訊公司（下稱信義資訊）之名義，在臺北縣中和市（現改制
    為新北市中和區○○○路761之2號3樓、臺北市○○○路○段
    233號3樓及同路段217巷8弄10號3樓等地點，以期貨指數與
    不特定之人賭博財物；並自97年初起，僱用陳彥良為其員工
    ，共同為上開圖利聚眾賭博行為。李承義明知陳彥良係其所
    經營之信義資訊員工，負責於賭客結算輸贏後，至銀行提領
    黃佩婷所有，但供李承義使用之中國信託商業銀行股份有限
    公司永和分行第00000-0000000號帳戶之存款，並轉帳支付
    賭金給贏錢之賭客，且負責保管新北市○○區○○路761之2
    號3樓辦公處所之鑰匙，竟於98年12月3日上午9時30分許，
    本院刑事庭98年度簡上字第438號陳彥良被訴賭博之上訴案
    件審理時，在本院第9法庭（設臺北市○○區○○路131號2
    樓），以證人身分出庭作證，供前具結，對於(1)、其有無自
    97年起，僱用陳彥良為信義資訊之員工；(2)、陳彥良是否負
    責於與賭客結算輸贏後，處理該公司所使用之金融帳戶提領
    款項，轉帳支付賭金與贏錢之賭客；(3)、陳彥良是否亦負責
    保管新北市○○區○○路761之2號3樓辦公處所之鑰匙等與
    案情有重要關係之事項，虛偽證稱：「（公司內由何人負責
    去銀行存、提款與匯款？）是我自己跟我太太林香沂，印象
    中有1、2次委託陳彥良到銀行櫃檯辦理」、「（陳彥良有無
    於你公司辦公室上班？）沒有，他本身自己就有工作，他1
    週會來我的辦公室1、2次，他來的時候我沒有請他去銀行跑
    腿，去銀行都是我自己去的」、「因為公司裡面都小姐，而
    陳彥良有騎車，就順便幫我跑櫃檯，但是也只有1、2次而已
    」、「（為何警詢中表示陳彥良是公司員工？）我沒有這麼
    說，是警察先寫好再問我，我表示陳彥良不是我的員工，警
    察表示只要在現場有出入都算是員工」、「（是否偵訊時表
    示從年初請陳彥良幫忙跑銀行，大約1星期2次左右等語？）
    我印象中陳彥良應該沒有去那麼多次，他只是朋友而已，我
    沒有必要要他一直去跑腿」、「（是否有交給陳彥良中和市
    ○○路761之2號3樓的鑰匙讓他使用？）我沒有交鑰匙給陳
    彥良」、「只有我有鑰匙」、「（你是否有說鑰匙在陳彥良
    身上？）是警察有這樣問我，我不曉得為何筆錄會寫成這樣
    ，我並沒樣講」、「我真的沒有講陳彥良是員工這件事，現
    場警察就說現場誰誰誰有進出就算是員工」等語，就上開陳
    彥良有無共同參與圖利聚眾賭博犯行之重要關係事項，供前
    具結而為虛偽證述，足以影響刑事案件審判之正確性。
二、案經本院向臺灣臺北地方法院檢察署告發，並經該署檢察官
    偵查起訴。
    理  由
一、按本案被告李承義所犯係死刑、無期徒刑、最輕本刑為3年
    以上有期徒刑以外之罪，其於準備程序就前揭被訴事實為有
    罪之陳述，經受命法官告知簡式審判程序之旨，並聽取其與
    公訴人之意見後，認無不得或不宜改依簡式審判程序進行之
    情形，爰依刑事訴訟法第273條之1第1項規定，由合議庭裁
    定由受命法官獨任進行簡式審判程序，是本件之證據調查，
    依刑事訴訟法第273條之2規定，不受同法第159條第1項、第
    161條之2、第161條之3、第163條之1及第164條至第170條規
    定之限制，合先敘明。
二、上揭事實，業據被告於本院審理時坦承不諱。且查，被告於
    98年12月3日上午9時30分許，至本院第9法庭以證人身分接
    受交互詰問前，已經該案審判長告知其如恐因陳述致自己受
    刑事追訴或處罰，依法得拒絕證言之權利，被告表明願意作
    證，且朗讀證人結文後具結，即應據實陳述，被告明知法院
    係在調查有關(1)、其有無自97年起，僱用陳彥良為信義資訊
    之員工；(2)、陳彥良是否負責於與賭客結算輸贏後，處理該
    公司所使用之金融帳戶提領款項，轉帳支付賭金與贏錢之賭
    客；(3)、陳彥良是否亦負責保管新北市○○區○○路761之2
    號3樓辦公處所之鑰匙等事實，以查明該案共同被告陳彥良
    是否共同參與圖利聚眾賭博罪，被告於接受公訴人主詰問時
    證述：「（公司內由何人負責去銀行存、提款與匯款？）是
    我自己跟我太太林香沂，印象中有1、2次委託陳彥良到銀行
    櫃檯辦理」、「（陳彥良有無於你公司辦公室上班？）沒有
    ，他本身自己就有工作，他1週會來我的辦公室1、2次，他
    來的時候我沒有請他去銀行跑腿，去銀行都是我自己去的」
    、「因為公司裡面都小姐，而陳彥良有騎車，就順便幫我跑
    櫃檯，但是也只有1、2次而已」、「（為何警詢中表示陳彥
    良是公司員工？）我沒有這麼說，是警察先寫好再問我，我
    表示陳彥良不是我的員工，警察表示只要在現場有出入都算
    是員工」、「（是否偵訊時表示從年初請陳彥良幫忙跑銀行
    ，大約1星期2次左右等語？）我印象中陳彥良應該沒有去那
    麼多次，他只是朋友而已，我沒有必要要他一直去跑腿」、
    「（是否有交給陳彥良中和市○○路761之2號3樓的鑰匙讓
    他使用？）我沒有交鑰匙給陳彥良」、「只有我有鑰匙」、
    「（你是否有說鑰匙在陳彥良身上？）是警察有這樣樣問我
    ，我不曉得為何筆錄會寫成這樣，我並沒樣講」、「我真的
    沒有講陳彥良是員工這件事，現場警察就說現場誰誰誰有進
    出就算是員工」等語，亦有本院98年度簡上字第年度438號
    98年12月3日審判筆錄、證人結文在卷可稽（見上開案卷第
    55至60頁、第72-1頁）。而經檢察事務官勘驗被告於97年9
    月27日、同年10月9日警詢錄音帶、同年月12月23日偵訊錄
    音光碟結果，被告於警詢時，確曾明確表明陳彥良為其公司
    員工負責提款等情，有勘驗筆錄附卷可佐（見100他3211號
    第9至14頁），足認被告於上開案件供前具結所為之陳述，
    顯與事實不符。又另案被告陳彥良參與圖利聚眾賭博之犯行
    ，業經本院98年度簡上字第438號判決認定陳彥良與被告共
    同犯圖利聚眾賭博罪，判處陳彥良有期徒刑3月確定在案，
    亦有上開刑事判決附卷可按。是被告所為任意性自白核與事
    實相符，堪予採信。綜上，本件事證明確，被告於98年12月
    3日法院審理時所為之上開證言並非實情，其所為偽證犯行
    ，洵堪認定，應依法論科。
三、按刑法上之偽證罪，為形式犯，不以結果之發生為要件，證
    人於供前或供後具結而就案情有重要關係事項，故為虛偽陳
    述，其犯罪即成立，而該罪所謂於案情有重要關係之事項，
    則指該事項之有無，足以影響於裁判之結果者而言，至於其
    虛偽陳述，法院已否採為裁判或檢察官據為處分之基礎，或
    有無採為基礎之可能，皆於偽證罪之成立無影響（最高法院
    71年台上字第8127號、84年台上字第3949號判例意旨可供參
    照）。本件被告於陳彥良被訴共同圖利聚眾賭博案件法院審
    判時所為之證詞並非實情，而陳彥良於本院98年度簡上字第
    438號案件審理時否認犯罪，辯稱：只是偶爾前往信義資訊
    公司找朋友，非該公司員工，不知信義資訊公司在經營賭博
    事實云云，是(1)、被告有無自97年起，僱用陳彥良為信義資
    訊之員工；(2)、陳彥良是否負責於與賭客結算輸贏後，處理
    該公司所使用之金融帳戶提領款項，轉帳支付賭金與贏錢之
    賭客；(3)、陳彥良是否亦負責保管新北市○○區○○路761
    之2號3樓辦公處所之鑰匙等事實，即足以影響法院對陳彥良
    是否共同犯圖利聚眾賭博罪之裁判結果，且其就該偽證事項
    之內容，均出於其本身之親身經歷，並非僅傳聞或猜測可比
    ，揆諸前開說明，被告證述之內容自係所謂於案情有重要關
    係之事項，其經具結為虛偽陳述，應成立偽證罪。
四、核被告所為，係犯刑法第168條之偽證罪。又本罪所保護之
    法益為國家之審判權及偵查權，就同一訴訟案件，如陳述之
    內容、具結之次數，皆為複數，亦祇成立單純一罪；本件被
    告於本院98年度簡上字第438號被告陳彥良被訴賭博案件審
    理時，就檢察官主詰問、審判長訊問之問題先後所為之不實
    證述，係就同一訴訟案件先後虛偽陳述，應僅成立一偽證罪
    。爰審酌被告藐視證人到庭作證應據實陳述之義務，為虛偽
    之陳述，影響司法威信，對國家司法權之行使產生危害非輕
    ，並造成訴訟資源之浪費，所為實有不該，本不宜寬貸，惟
    考量其於本案審理時坦承犯行，足認其尚知所悔悟，犯後態
    度並無不佳，暨其犯罪動機、目的、智識程度、生活狀況等
    一切情狀，量處如主文所示之刑，以示懲儆。又被告於98年
    間，曾因圖利聚眾賭博、違反公司法案件，經本院以98年度
    簡字第1288號判處有期徒刑6月、拘役40日確定，並於99年4
    月6日易科罰金執行完畢等情，有臺灣高等法院被告前案紀
    錄表可按，足認被告確曾因故意犯罪受有有期徒刑以上刑之
    宣告，核與刑法第74條第1項緩刑之要件不符，本院自無從
    予以審酌；另本件被告所犯雖不符合易科罰金之條件，惟非
    不得依刑法第41條第3項、第2項之規定，向檢察官聲請易服
    社會勞動，均附此敘明。
據上論斷，依刑事訴訟法第273條之1第1項、第299條第1項前段
，刑法第168條，判決如主文。
本案經檢察官陳國安到庭執行職務
中    華    民    國   100    年    8     月    26    日
                  刑事第十四庭  法  官  李殷君
以上正本證明與原本無異。
如不服本判決應於收受送達後10日內向本院提出上訴書狀，並應
敘述具體理由；其未敘述上訴理由者，應於上訴期間屆滿後20日
內向本院補提理由書（均須按他造當事人之人數附繕）「切勿逕
送上級法院」。
                                書記官  殷玉芬
中    華    民    國   100    年    8     月    30    日
附錄本判決論罪科刑法條全文：
中華民國刑法第168條
於執行審判職務之公署審判時或於檢察官偵查時，證人、鑑定人
、通譯於案情有重要關係之事項，供前或供後具結，而為虛偽陳
述者，處7年以下有期徒刑。